【裁判字號】    89,易,1846
【裁判日期】    900430
【裁判案由】    強制罪
【裁判全文】
臺灣臺北地方法院刑事判決                        八十九年度易字第一八四六號
    公  訴  人  臺灣臺北地方法院檢察署檢察官
    被      告  丙○○
    輔  佐  人  丁○○
右列被告因強制罪案件，經檢察官提起公訴（八十八年度偵字第二二八七七號），本
院判決如左：
    主     文
丙○○以脅迫使人行無義務之事未遂，累犯，處拘役貳拾日，如易科罰金，以參佰元
折算壹日。
扣案菜刀壹把沒收。
    事      實
一、丙○○前於民國八十六年間，因妨害公務案件，經台灣台北地方法院以八十六年
    度易字第三九二六號判決判處有期徒刑五月確定，於八十七年二月七日執行完畢
    。丙○○為一位慢性精神分裂症之患者，其智力能力中下，認知功能、現實感、
    判斷力有明顯缺失，因慢性精神分裂症所導致之認知扭曲及現實感缺失可能使判
    斷及對外界刺激所做出的反應有所偏差，係精神耗弱之人。於八十八年十月十日
    上午六時十分許，在台北市○○區○○街九十六號六之六號前，見甲○○欲牽機
    車外出購買早點，竟手持其所有之菜刀一把，喝令甲○○「不要動」，欲以脅迫
    之方式使甲○○停留於該處之無義務之事，然甲○○唯恐丙○○以該把菜刀加害
    ，未依丙○○命令行事，而以手上之安全帽丟向丙○○，並大聲呼救，丙○○恐
    為人發現遂逃離現場而未遂。嗣經甲○○報警，丙○○於翌日上午十一時許，在
    台北市○○區○○街二段五十四號前為警循線查獲，並扣得菜刀一把。
二、案經臺北市政府警察局萬華分局移送臺灣臺北地方法院檢察署檢察官偵查起訴。
    理      由
一、訊據被告丙○○矢口否認右揭犯行，辯稱：甲○○指稱遭人加害之時間，伊並不
    在該處云云。然經查被害人甲○○於偵查中指述：伊有看到一個人牽著腳踏車進
    伊家的中庭，伊沒有很在意，伊就牽機車要出門，伊背對著門，他從後面追來，
    伊沒看到，他叫伊不要動，伊回頭就看到他手上拿著刀，伊把安全帽拿在手上，
    伊感覺他要撲過來，伊就拿安全帽丟他，然後伊就開始叫，他就往外跑，伊追出
    去看他騎腳踏車走了等語，並指認確係被告所為無誤（見八十九年偵字第二二八
    七七號偵查卷第三十頁至第三十一頁），參以被害人與被告並不相識，被害人應
    無誣陷被告之理，顯見被告所辯，顯係卸責之詞，不足採信。此外，復有被告所
    有供本罪所用之菜刀一把扣案可證，本件事證明確，被告犯行洵堪認定，應予依
    法論科。
二、被告雖已著手以脅迫之方式使人行無義務行為之實施，惟未生使人行無義務行為
    之結果，其犯罪尚屬未遂，核其所為係犯刑法第三百零四條第二項、第一項之使
    人行無義務之事未遂罪。被告於八十六年間，因妨害公務案件，經台灣台北地方
    法院以八十六年度易字第三九二六號判處有期徒刑五月確定，於八十七年二月七
    日執行完畢，此有臺灣高等法院檢察署刑事案件紀錄簡覆表一紙在卷可按，其前
    受有期徒刑之執行完畢，於五年以內再犯本件有期徒刑以上之罪，為累犯，應依
    刑法第四十七條規定，加重其刑。又查，被告丙○○為一位慢性精神分裂症之患
    者，其智力能力中下，認知功能、現實感、判斷力有明顯缺失，因慢性精神分裂
    症所導致之認知扭曲及現實感缺失可能使判斷及對外界刺激所做出的反應有所偏
    差，發生本案當時，其精神狀態已達精神耗弱之程度，業據本院囑託財團法人長
    庚紀念醫院基隆分院鑑定在案，有該院八十九年十二月二十九日（八九）長庚院
    基字第二四九八號函（附精神鑑定報告書）一件附卷可稽，爰依刑法第十九條第
    二項規定，減輕其刑。又被告雖已著手以脅迫之方式使人行無義務行為之實施，
    惟未生使人行無義務行為之結果，其犯罪尚屬未遂，爰依刑法第二十六條前段之
    規定，按既遂罪遞減輕其刑。爰審酌被告犯罪之動機、目的、手段、所生危害與
    犯罪後之態度以及目前正由其家人送往行政院國軍退除役官兵輔導委員會員山榮
    民醫院治療等一切情狀，量處如主文所示之刑，並諭知易科罰金之折算標準。扣
    案之菜刀一把係供犯罪所用之物，且為被告所有，爰依刑法第三十八條第一項第
    二款併予宣告沒收，附此敘明。
三、又檢察官移送併辦部分（本院檢察署八十八年偵字第二四六四一號），經本院訊
    問被害人乙○○指稱：那時伊要到二樓上廁所，伊從一樓往二樓走，被告從三樓
    往下走，伊在二樓的樓梯間有碰到面，那時伊看到他，伊就進廁所，伊上完廁所
    後，伊把門打開，伊看到他手持菜刀，伊驚訝的大叫，他叫伊不要叫，他就把門
    鎖起來，他試圖用手摸伊的口袋，伊就驚訝的大叫，他就跑出去了等語（見本院
    九十年四月十六日審理筆錄），顯見被告所為應係犯刑法第三百零二條第一項以
    其他非法剝奪他人自由罪，與本案並無任何裁判上一罪關係，本院無從審酌，應
    退回檢察官另行處理，附此敘明。
據上論斷，應依刑事訴訟法第二百九十九條第一項，刑法第三百零四條第二項、第一
項、第四十七條、第十九條第二項、第二十六條前段、第四十一條第一項前段、第三
十八條第一項第二款，罰金罰鍰提高標準條例第一條前段、第二條，判決如主文。
本案經檢察官陳弘杰到庭執行職務。
中      華      民      國     九十   年      四    月    三十          日
                                    臺灣臺北地方法院刑事第三庭
                                        法  官  陳  德  民
右正本證明與原本無異。
如不服本判決，應於判決送達後十日內，向本院提出上訴狀。
                                        書記官  楊  秋  鈴
中      華      民      國     九十   年      四    月    三十          日
附錄法條：
刑法第三百零四條
以強暴、脅迫使人行無義務之事或妨害人行使權利者，處三年以下有期徒刑、拘役或
三百元以下罰金。
前項之未遂犯罰之。


司法院資訊處製作；財團法人民間司法改革基金會備份。
